【裁判字號】    91,交訴,70
【裁判日期】    920328
【裁判案由】    公共危險等
【裁判全文】
臺灣臺北地方法院刑事判決                          九十一年度交訴字第七號
    公  訴  人  臺灣臺北地方法院檢察署檢察官
    被      告  丙○○
右列被告因公共危險等案件，經檢察官聲請簡易判決處刑（九十年度偵字第七三三號
），經本院臺北簡易庭認不宜以簡易判決處刑，移由本院刑事庭依普通程序審理，本
院判決如左：
    主    文
丙○○意圖使犯人隱避而頂替，累犯，處有期徒刑月，如易科罰金，以佰元折算
壹日。
    事    實
一、丙○○曾於民國八十四年至八十六年間犯重利罪，八十八年間經臺灣士林地方法
    院判處有期徒刑五月，如易科罰金以三百元折算一日，經臺灣高等法院駁回上訴
    確定，甫於八十九年五月十七日易科罰金執行完畢；另於八十八年十一月三日與
    張素芳（九十一年二月七日改名乙○○）結婚，八十九年十二月四日離婚；八十
    九年九月二十二日晚間十一時四十分許，丙○○當時之配偶乙○○駕駛車牌號碼
    ＤＸ－一九九六號自用小客車沿臺北市○○○路○段二十六巷由南向北方向（檢
    察官誤載為沿臺北市○○路○段一一六巷由西向東方向）行駛，行經該路段與大
    安路一段一一六巷交岔路口，因疏未注意車前狀況並隨時採取必要之安全措施，
    而與戴君賢所駕駛、搭載乘客甲○○、沿臺北市○○路○段一一六巷由西向東方
    向（檢察官誤載為沿臺北市○○○路○段二十六巷由南向北方向）行駛、車牌號
    碼Ｅ五－一五０號營業小客車發生碰撞，致車牌號碼Ｅ五－一五０號營業小客車
    上乘客甲○○受有臉部十一×二公分撕裂傷；乙○○駕駛動力交通工具肇事致甲○○受傷後，曾下車察看並發覺駕車肇事致甲○○受傷，仍未協助救護，旋棄車
    徒步逃逸。嗣經甲○○於八十九年十月十二日向臺北市政府警察局大安分局提出
    過失傷害告訴，丙○○竟為求脫免配偶乙○○之過失傷害罪責，意圖使乙○○隱
    避，於同年月二十三日下午三時許，在位於臺北市○○路○段二號二樓之臺北市
    政府警察局大安分局三組向員警供稱其為駕車肇事之人而頂替乙○○。（乙○○
    、戴君賢因過失傷害甲○○部分，業因甲○○撤回告訴而經臺灣臺北地方法院檢
    察署檢察官不起訴處分確定；乙○○涉犯駕駛動力交通工具肇事致人受傷而逃逸
    部分，由本院另行審結。）
二、案經臺北市政府警察局大安分局報請臺灣臺北地方法院檢察署檢察官聲請簡易判
    決處刑，經本院臺北簡易庭認不宜以簡易判決處刑，移由本院刑事庭依普通程序
    審理。
    理    由
一、訊據被告丙○○對於右揭犯罪事實均坦承不諱，核與八十九年十月二十三日警訊
    筆錄、臺北市政府警察局大安分局交通分隊道路交通事故調查報告表、談話紀錄
    表、補充資料表、現場及車輛照片、驗傷診斷書、車籍作業系統--查詢認可資料
    所載及被告乙○○、戴君賢、被害人甲○○、車主即乙○○胞姊張加樺供述情節
    相符，其中於八十九年九月二十二日晚間十一時四十分許，駕駛車牌號碼ＤＸ－
    一九九六號自用小客車在臺北市○○○路○段二十六巷與臺北市○○路○段一一
    六巷交岔路口，與戴君賢所駕駛、搭載乘客甲○○之車牌號碼Ｅ五－一五０號營
    業小客車發生碰撞，致甲○○受有臉部十一×二公分撕裂傷之駕駛為乙○○，非
    被告丙○○，並據戴君賢、甲○○指述纂詳，且經被告乙○○於檢察官偵訊中坦
    認屬實，事證明確，被告丙○○犯行已堪認定，應依法論科。
二、核被告丙○○所為，係犯刑法第一百六十四條第二項之意圖使犯人乙○○隱避而
    頂替罪。被告曾於八十四年至八十六年間犯重利罪，八十八年間經臺灣士林地方
    法院判處有期徒刑五月，如易科罰金以三百元折算一日，經臺灣高等法院駁回上
    訴確定，甫於八十九年五月十七日易科罰金執行完畢，有臺灣高等法院被告全國
    前案紀錄表暨臺灣士林地方法院八十七年度易字第一四七七號、臺灣高等法院八
    十八年度上易字第五０六０號刑事判決可佐，其於刑之執行完畢後五年之內再犯
    有期徒刑以上之本罪，為累犯，應依刑法第四十七條之規定加重其刑；又被告於
    八十八年十一月三日與張素芳（九十一年二月七日改名乙○○）結婚，八十九年
    十二月四日離婚，此經本院職權查明確，有戶役政連結作業系統個人基本資料查
    詢結果、全戶戶籍資料查詢結果單附卷可稽，被告丙○○行為時即八十九年九月
    二十二日與犯人乙○○仍為配偶，應依刑法第一百六十七條之規定減輕其刑，並
    依刑法第七十一條第一項之規定先加後減之。爰審酌被告為累犯、素行不良，有
    臺灣高等法院被告全國前案紀錄表可參，前已述及，犯後坦承犯行、非無悔意，
    犯罪危害尚非鉅，已賠償車禍事故被害人甲○○所受損害、獲被害人諒解，且所
    頂替之犯人為其配偶等一切情狀，量處如主文所示之刑。末按刑法第四十一條已
    於九十年一月十日經總統公布施行，並於同年月十二日生效，該條規定：「犯最
    重本刑為五年以下有期徒刑之刑之罪，而受六個月以下有期徒刑或拘役之宣告，
    因身體、教育、職業、家庭之關係或其他正當事由，執行顯有困難者，得以一元
    以上三元以下折算一日，易科罰金。但確因不執行所宣告之刑，難收矯正之效，
    或難以維持法秩序者，不在此限」、「併合處罰之數罪，均有前項情形，其應執
    行之刑逾六月者，亦同」；按行為後法律有變更者，適用裁判時之法律，刑法第
    二條第一項前段定有明文，而易服勞役及期間、數罪併罰之定執行刑、緩刑及易
    以訓誡、易科罰金各事項，均依新法，亦有最高法院二十四年七月總會決議（二
    ）可資參照，是刑法第四十一條既業於九十年一月十日修正，並於同年月十二日
    生效，揆諸上揭法條規定及決議意旨，本件自應適用裁判時即修正後刑法第四十
    一條第一項之規定，諭知易科罰金之折算標準。
據上論斷，應依刑事訴訟法第四百五十二條、第二百九十九條第一項前段，刑法第二
條第一項前段、第一百六十四條第二項、第四十七條、第一百六十七條、第七十一條
第一項、第四十一條第一項前段，罰金罰鍰提高標準條例第一條前段、第二條，判決
如主文。
本案經檢察官侯少卿到庭執行職務。
中      華      民      國    九十二    年      三      月    二十八    日
                              臺灣臺北地方法院交通法庭
                                      法  官  洪  文  慧
右正本證明與原本無異。
如不服本判決，應於判決送達後十日內向本院提出上訴狀(應抄附繕本)。告訴人
或被害人如對於本判決不服者，應具備理由請求檢察官上訴，其上訴期間之計算
係以檢察官收受判決正本之日期為準。
                                      書記官  江  虹  儀
中      華      民      國      九十二      年    三    月   三十一    日
附錄本案論罪科刑法條全文：
中華民國刑法第一百六十四條
 (藏匿人犯或使之隱避、頂替罪)
藏匿犯人或依法逮捕拘禁之脫逃人或使之隱避者，處二年以下有期徒刑、
拘役或五百元以下罰金。
意圖犯前項之罪而頂替者，亦同。


司法院資訊處製作；財團法人民間司法改革基金會備份。
